【裁判字號】    89,台上,1935
【裁判日期】    890413
【裁判案由】    常業重利
【裁判全文】
最高法院刑事判決                              八十九年度台上字第一九三五號
    上  訴  人  甲○○
右上訴人因常業重利案件，不服台灣高等法院中華民國八十八年十二月二十九日第二
審判決（八十八年度上訴字第四二四四號，起訴案號：台灣板橋地方法院檢察署八十
八年度偵字第一一五四一號），提起上訴，本院判決如左：
    主  文
上訴駁回。
    理  由
按刑事訴訟法第三百七十七條規定，上訴於第三審法院，非以判決違背法令為理由，
不得為之。是提起第三審上訴，應以原判決違背法令為理由，係屬法定要件。如果上
訴理由狀並未依據卷內訴訟資料，具體指摘原判決不適用何種法則或如何適用不當，
或所指摘原判決違法情事，顯與法律規定得為第三審上訴理由之違法情形，不相適合
時，均應認其上訴為違背法律上之程式，予以駁回。本件原判決綜合調查證據之結果
，認上訴人甲○○共同犯有刑法第三百四十五條以犯乘他人急迫，貸以金錢而取得與
原本顯不相當之重利罪為常業之事實，因認第一審判決論上訴人以上開罪名，處有期
徒刑伍月，為無不合，予以維持，駁回上訴人在第二審之上訴，已詳認定犯罪事實
之依據及憑以認定之理由，並對上訴人否認犯罪之辯詞，如何不足採信，均已依據卷
內資料予以指駁及說明，從形式上觀察，原判決並無違背法令情形。上訴意旨謂：上
訴人僅聽從共犯「洪仔」指示辦事，根本不知所收取者究屬何種性質之款項，上訴人
並無犯重利罪之意思等語，係就原判決已詳為論斷與說明之事項，再為事實上之爭執
，殊非適法之第三審上訴理由。又量刑輕重，係屬事實審法院得依職權自由裁量之事
項，苟已斟酌刑法第五十七條各款所列情狀而未逾越法定刑度，不得遽指為違法。上
訴人所犯常業重利罪，其法定本刑為五年以下有期徒刑，得併科三萬元以下罰金。原
判決審酌上訴人一切情狀後，量處有期徒刑伍月，已屬從輕。至緩刑之宣告，除應具
備刑法第七十四條所定條件外，並須有可認為以暫不執行刑罰為適當之情形，始得為
之，亦屬法院裁判時得依職權自由裁量之事項，上訴人不得以原判決未諭知緩刑指為
違背法令。此外，上訴人徒憑己意，對原審職權之適法行使及原判決理由已詳為論斷
之事項，任意爭辯，顯與法定上訴第三審之形式要件不符，其上訴違背法律上之程式
，應予駁回。本件係從程序上駁回上訴，上訴人請求從輕發落，無從審酌，附為明
。
據上論結，應依刑事訴訟法第三百九十五條前段，判決如主文。
中      華      民      國    八十九    年      四      月     十三     日
                              最高法院刑事第七庭
                                  審判長法官  謝  家  鶴
                                        法官  洪  文  章
                                        法官  花  滿  堂
                                        法官  陳  世  淙
                                        法官  洪  佳  濱
      右正本證明與原本無異
                                              書  記  官
中      華      民      國    八十九    年      四      月    二十五    日


司法院資訊處製作；財團法人民間司法改革基金會備份。
